臺灣高等法院刑事判決　　　　　　　　93年度上訴字第3651號
　　上　訴　人
　　即　被　告　乙○○
上列上訴人因違反槍砲彈藥刀械管制條例案件，不服臺灣臺北地
方法院93年度訴緝字第173號，中華民國93年11月11日第一審判
決（起訴案號：臺灣臺北地方法院檢察署90年度偵字第24113號
），提起上訴，本院判決如下：
    主  文
原判決撤銷。
乙○○未經許可，持有可發射子彈具有殺傷力之改造手槍，累犯
，處有期徒刑壹年陸月，併科罰金新台幣伍萬元。罰金如易服勞
役，以新台幣玖佰元即銀元參佰元折算壹日。扣案如附表編號一
、二之 (二)及三所示之槍彈均沒收。
    事  實
一、乙○○前因違反麻醉藥品管理條例案件，經臺灣臺北地方法
    院以86年易字第7006號刑事判決判處有期徒刑4月確定，並
    於民國（下同）87年3月21日易科罰金執行完畢。詎仍不知
    悔改，明知不得擅自持有可發射子彈具有殺傷力之改造手槍
    及子彈，竟於89年2月間某日起，未經許可而持有如附表所
    示之改造90手槍1枝（內含彈匣1個）、改造子彈3顆及制式
    子彈2顆，並將之置於臺北市○○區○○路47巷11號2樓住處
    ，嗣於89年9月19日，其友人甲○○（業經臺灣臺北地方法
    院另案判處有期徒刑1年2月，緩刑4年確定）至該處聊天至
    傍晚之際，乙○○恐其無故持有前開槍彈行為經警查悉，遂
    請甲○○將該等槍彈寄藏於臺北市○○區○○路2段109巷26
    弄10號5樓之甲○○住處。迄當日下午9時許，警方據報至乙○○住處查緝時，適甲○○返回乙○○住處，始由警查知上
    情，並至甲○○住處扣得如附表所示槍彈，始悉上情。
二、案經臺北縣警察局汐止分局報告臺灣臺北地方法院檢察署檢
    察官偵查起訴。
    理  由
一、訊據上訴人即被告乙○○矢口否認有何持有槍彈犯行，辯稱
    ：扣案之槍彈不是伊的，也不是在伊家中搜到的，甲○○曾
    喜歡伊女友而與伊發生嫌隙，故所為證述並不實在，伊未曾
    看過或持有扣案槍彈云云。
二、經查：
（一）附表所示扣案槍彈之查獲經過，業據證人甲○○證述：警
      方於89年9月19日下午8時許在臺北市○○區○○路47巷11
      號2樓被告乙○○家中查獲伊本人，復於89年9月19日下午
      9時許，由伊帶同警方至伊住處臺北市○○區○○路2段10
      9巷26弄10號5樓房間櫃子內查獲1把改造手槍、制式子彈
      2顆、土造子彈3顆等物品‧‧‧‧伊於89年9月19日下午
      2時許即到他（即被告）家，約到傍晚時分，丙○○說要
      看槍，當時伊人在客廳。被告叫伊到樓下他家的信箱裡面
      把該槍彈拿上來給丙○○看一看，而看完後，便叫伊把該
      槍彈拿到伊住所存放，而伊拿回家存放以後，約於下午8
      時許再返回被告家中之際，警方已在其家中‧‧‧‧89年
      2月認識被告時，被告就持有這把槍（見89年度偵字第191
      30號卷第7、8頁、37頁背面、58至60頁）；槍彈是從被告
      住所拿的，是被告交給伊的，當時被告將槍彈放在信箱中
      ，當時是被告的朋友丙○○要看槍，槍彈拿到被告住處時
      ，被告是拿到房間去，伊在案發前的幾個禮拜就有看過（
      扣案槍彈）‧‧‧‧在警訊筆錄中曾向警員說過槍是陳元
      貴的，因為一開始伊想幫被告扛下來‧‧‧‧伊與被告無
      任何恩怨等語綦詳（見原審卷第80至84頁）；伊並未誣陷
      被告，查獲的槍彈是伊從被告家的信箱拿上來的，因為丙○○要看，所以被告要伊去拿的，‧‧‧伊拿到客廳交給
      被告，被告就拿到房間，‧‧‧被告過幾分鐘又把槍拿出
      來交給伊，要伊拿回家收好‧‧‧（見本院94年5月18 日
      審判程序筆錄）。本院審酌甲○○就扣案槍彈之寄藏與遭
      警查獲經過，於偵查、原審及本院均供述一致且均明確證
      述該等槍彈係被告所持有，且甲○○所為前揭供述，除證
      述被告之持有槍彈犯行外，亦係就其個人寄藏槍彈犯行之
      自白，故甲○○個人並不因其前開供述而得免除寄藏槍彈
      之刑事責任，衡情其供證當非虛妄，應堪信實，況被告於
      偵查中明確供稱與甲○○係一般朋友關係，並無糾紛（見
      89年度偵字第19130號卷第65頁），從而被告辯稱甲○○
      與伊有感情糾紛而故為不實證述云云，尚難信實。至證人
      丙○○雖於本院證稱當日未曾見任何槍枝云云，然依證人
      丙○○所述當日其係前往被告家聊天順便吸毒，惟此與被
      告所述案發當日其係與友人聚餐等情不符（見被告94年4
      月11日刑事聲請狀），況案發當日警方並未在證人丙○○
      身上或被告家中查獲任何毒品，有搜索扣押證明書在卷可
      稽（見89年度偵字第19130號卷第21頁），足徵證人丙○○所述與事實不符，故證人丙○○所述當日未曾見任何槍
      枝云云，顯係迴護被告之詞，尚不得遽採為有利於被告之
      認定。
（二）次查，扣案如附表所示之槍彈經送內政部警政署刑事警察
      局鑑驗，鑑驗結果為：「一、送鑑改造九０手槍壹枝（槍
      枝管制編號：0000000000），認係仿貝瑞塔廠
      半自動手槍製造之玩具槍（ＦＳ－９７０８型）換裝車通
      之土造金屬槍管改造而成，滑套及槍身材質為金屬，擊發
      機械正常，具發射子彈功能，認具殺傷力。二、送鑑改造
      子彈參顆：(一)壹顆認係制式子彈彈殼（彈底標記為”wc
      c 92"），加裝土造金屬彈頭（直徑約九mm）組合而成之
      改造子彈，經試射可擊發，認具殺傷力。(二)貳顆均認係
      口徑九mm制式子彈（壹顆彈底標記為”ACP 96 9mm、壹顆
      彈底標記為”R－P 9mm LUGER”），子彈之彈頭上具刮痕
      ，均經拆解檢視：具底火及制式火藥，均認具殺傷力。三
      、送鑑制式子彈貳顆，均認係口徑9mm制式子彈（壹顆彈
      底標記為”ACP 979mmLUGER”、壹顆彈底標記為”R－P9m
      m LUGER”），均認具殺傷力。」等情，此有內政部警政
      署刑事警察局89年9月27日刑鑑字第141414號鑑驗通知書
      在卷可按（見89年度偵字第19130號卷第42頁），且有如
      附表所示之槍彈扣案可資佐證，故附表所示之扣案槍彈均
      有殺傷力之事實，同堪認定。
（三）末查，證人甲○○雖曾向查獲警員陳述扣案槍彈係案外人
      陳元貴所有云云（見90年偵字第24113號卷第8頁背面），
      然證人甲○○業已就為該等陳述之原因釐清證稱：因丙○○要看槍的時候，被告有打電話給陳元貴說要槍，所以伊
      以為伊住所查獲之槍彈是陳元貴所有‧‧‧‧因被告很兇
      ，會打伊，在警局伊不敢說‧‧‧‧是被告叫伊說東西是
      陳元貴的等語綦詳（見原審卷第82頁、90年偵字第24113
      號卷第8頁背面、37頁背面、38頁、58頁背面），從而證
      人甲○○於遭警查獲時，係先向警員供述槍彈係案外人陳
      元貴所有，嗣經警循線查知扣案槍彈放置於證人甲○○住
      處後，證人甲○○始供承扣案槍彈係被告持有並交付寄藏
      等情，業臻明確，故由證人甲○○之供述內容以觀，並無
      被告所辯之挾怨報復陷人於罪等情；再者，證人甲○○就
      何人前去被告信箱取得扣案槍彈之經過，於原審所為之證
      述內容雖與偵查中之供述略有歧異，然證人甲○○業已供
      明係因在原審作證時距離案發時間已久之故（見原審卷第
      80 頁背面），本院審酌人之記憶恆隨時間消逝而趨於模
      糊，故證人甲○○於93年11月4日於原審作證時，距離案
      發之89年9月19日已達4年之久，是其證詞就上開部分雖與
      之前供述略有歧異，然核其證述內容，就扣案槍彈係被告
      所持有而交付予伊寄藏之基本事實並無二致，自不得遽予
      否定其證詞之證明力，附此敘明。
（四）綜上等情，參互勾稽，被告所辯要屬臨訟卸責之詞，委無
      可採，本件事證明確，被告持有槍彈犯行洵堪認定，應依
      法論科。
三、查如附表所示之槍彈，係槍砲彈藥刀械管制條例第4條第1項
    第1款、第2款查禁之槍枝、彈藥，此有前揭鑑驗通知書在卷
    可參，未經許可不得持有，被告未經許可，而持有如附表所
    示槍彈之行為，核犯90年11月14日修正公布之槍砲彈藥刀械
    管制條例第11條第4項之未經許可持有可發射子彈具有殺傷
    力之改造手槍罪及同條例第12條第4項之未經許可持有子彈
    之罪。被告同時持有附表所示改造槍彈之行為，係以一持有
    行為同時觸犯二罪名，應依想像競合犯之規定，從情節較重
    之槍砲彈藥刀械管制條例第11條第4項之未經許可持有可發
    射子彈具有殺傷力之改造手槍罪處斷。按被告行為後，槍砲
    彈藥刀械管制條例業經總統於94年1月26日以華總一義字第
    09400010101號令修正公布，並自94年1月28日生效施行，原
    條例第8條與第10條、第11條合併修正移列為修正條文第8條
    ，原條例第10、11條刪除；修正前槍砲彈藥刀械管制條例第
    11條第4項之未經許可持有可發射子彈具有殺傷力之各式槍
    砲罪，移至新法第8條第4項，除將舊法規定之「槍砲」修正
    為「槍枝」外，修正前之法定刑為1年以上7年以下有期徒刑
    ，併科新臺幣7百萬元以下罰金，修正後槍砲彈藥刀械管制
    條例第8條第4項係規定：「未經許可持有第4條第1項第1款
    所定其他可發射金屬或子彈具有殺傷力之各式槍枝者，處3
    年以上10年以下有期徒刑，併科新臺幣700萬元以下罰金」
    ，比較新舊法結果，以修正前之舊法對於被告較為有利，自
    應依刑法第2條第1項但書之規定，適用修正前即90年11月14
    日之槍砲彈藥刀械管制條例第11條第4項之規定處斷。查被
    告有如犯罪事實欄所載之前案及執行紀錄之事實，有本院被
    告全國前案紀錄表在卷可徵，其於受有期徒刑執行完畢未滿
    5年再犯本件有期徒刑以上之罪，為累犯，應依刑法第47條
    規定加重其刑。
四、原審以被告罪證明確予以論罪科刑，固非無見。惟查，被告
    行為後，槍砲彈藥刀械管制條例第11條有關持有槍砲罪之規
    定業經刪除，而另訂於修正後槍砲彈藥刀械管制條例第8條
    第4項，業如前述，原審未及比較適用，尚有未洽。被告上
    訴否認犯行，指摘原判決不當，雖無理由，惟原判決既有如
    上可議之處，自應由本院將原判決撤銷改判，爰審酌被告持
    有扣案槍彈對社會治安所生之危險性、所持有槍彈之數量、
    犯後未能坦承犯行之態度及其犯罪之動機、目的、手段、生
    活狀況、智識程度等一切情狀，量處如主文第二項所示之刑
    ，並就其併科罰金部分諭知易服勞役之折算標準，以示懲戒
    。至扣案如附表一編號一、二之 (二)及三所示之槍彈，均
    屬違禁物，業如前述，爰均依刑法第38條第1項第1款宣告沒
    收，至如附表編號二之 (一)所示之改造子彈一顆，業經試
    射而滅失，而無從宣告沒收，併此敘明。
五、至被告原審辯護人雖具狀辯稱：被告本件持有改造槍彈犯行
    應為最高法院90年度台上字第7947號刑事判決既判力所及，
    應為免訴判決云云，惟查，被告係於88年12月28日下午6時
    許，經不詳姓名綽號「小謝」之成年男子以電話通知，明知
    「小謝」放置於臺北市○○市○○路2段100號1樓車庫內之
    手提袋1只，其內裝有具有殺傷力之改造手槍1把，仍依「小
    謝」指示將該手提袋持往上址4樓之2「小謝」租住處，而持
    有上開改造手槍，並於同日下午8時許，經警在「小謝」上
    開租住處電梯口查獲，而經法院判處有期徒刑1年4月確定之
    事實，有本院90年度上訴字第1178號及最高法院90年度台上
    字第7947號刑事判決影本在卷可參（見90年偵字第24113號
    卷第2至6頁、臺灣臺北地方法院91年度訴字第12號卷第29至
    31頁），本院審酌被告另案經判刑確定之事實乃係因「小謝
    」臨時以電話通知，始前去「小謝」租住處一樓旁拿取內有
    改造手槍之手提袋而予以持有，則被告顯係因「小謝」電話
    通知之偶然機會而持有改造手槍，且被告該次犯行亦僅係欲
    將該置有改造手槍之手提袋持往「小謝」租住處，難認被告
    於受「小謝」電話通知時已有何持有本件扣案槍彈之預定犯
    罪計畫存在，從而自無諭知免訴判決之餘地，特予敘明。
據上論斷，應依刑事訴訟法第369條第1項前段、第364條、第299
條第1項前段，修正前即90年11月14日修正公布槍砲彈藥刀械管
制條例第11條第4項、第12條第4項，刑法第11條前段、第2條第1
項、第55條、第47條、第38條第1項第1款、第42條第2項，罰金
罰鍰提高標準條例第2條，現行法規所定貨幣單位折算新台幣條
例第2條，判決如主文。
本案經檢察官沈明彥到庭執行職務。
中　　華　　民　　國　　94　　年　　6 　　月　　1 　　日
　　　　　　　　　刑事第十一庭審判長法　官　陳祐輔
　　　　　　　　　　　　　　　　　  法　官　邱瑞祥
　　　　　　　　　　　　　　　　　  法　官　楊炳禎
以上正本證明與原本無異。
如不服本判決，應於收受送達後10日內向本院提出上訴書狀，其
未敘述上訴之理由者並得於提起上訴後10日內向本院補提理由書
（均須按他造當事人之人數附繕本）。
                                    書記官  廖素花
中　　華　　民　　國　　94　　年　　6 　　月　　1 　　日
附錄論罪法條：
修正前槍砲彈藥刀械管制條例第十一條第四項
未經許可，持有、寄藏或意圖販賣而陳列第一項所列槍砲者，處
一年以上七年以下有期徒刑，併科新臺幣七百萬元以下罰金。
第十二條第四項
未經許可，持有、寄藏或意圖販賣而陳列子彈者，處五年以下有
期徒刑，併科新台幣三百萬元以下罰金。
附表：
一、改造九０手槍壹枝（含彈匣一個，槍枝管制編號：0000
    000000），認係仿貝瑞塔廠半自動手槍製造之玩具槍
    （ＦＳ－９７０８型）換裝車通之土造金屬槍管改造而成，
    滑套及槍身材質為金屬，擊發機械正常，具發射子彈功能，
    認具殺傷力。
二、改造子彈參顆：
  (一)壹顆認係制式子彈彈殼（彈底標記為”wcc 92"），加裝土
      造金屬彈頭（直徑約九mm）組合而成之改造子彈，經試射
      可擊發，認具殺傷力。
  (二)貳顆均認係口徑九mm制式子彈（壹顆彈底標記為”ACP 96
      9mm、壹顆彈底標記為”R－P 9mm LUGER”），子彈之彈
      頭上具刮痕，均經拆解檢視，具底火及制式火藥，均認具
      殺傷力。
三、制式子彈貳顆，均認係口徑9mm制式子彈（壹顆彈底標記為”
    ACP 97 9mm LUGER”、壹顆彈底標記為”R－P9mm LUGER”
    ），均認具殺傷力。
